【裁判字號】    97,家抗,6
【裁判日期】    970530
【裁判案由】    遺產繼承
【裁判全文】
臺灣臺東地方法院民事裁定               97年度家抗字第6號
抗  告  人  甲○○曾用名:鄭.
代  理  人  丙○○
上列抗告人因被繼承人乙○○遺產繼承事件，對於民國97年3 月
24日本院97年度聲繼字第6 號所為裁定提起抗告，本院裁定如下
：
    主  文
抗告駁回。
抗告費用新臺幣壹仟元由抗告人負擔。
    理  由
一抗告人於原審聲明意旨略以：被繼承人乙○○係於民國11年3
  月16日出生，於96年3月2日死亡，其死亡後在臺灣地區留有遺
  產，抗告人為乙○○在大陸地區之胞妹，對被繼承人遺產有繼
  承權，爰依臺灣地區與大陸地區人民關係條例第66條規定，向
  原審為聲明繼承之意思表示等語。並提出乙○○戶籍謄本、親
  屬系統表及經財團法人海峽交流基金會驗證之大陸地區湖南省
  邵陽市公證處作成之親屬關係公證書、委託書等件為證。
二原審裁定意旨略以：被繼承人乙○○係11年3 月16日出生，於
  96年3月2日死亡，生前設籍臺東縣臺東市○○里○鄰○○路101
  0號，在臺灣地區並無配偶及子女等情，有戶籍謄本1份在卷可
  稽。且經本院依職權向內政部入出國及移民署、行政院國軍退
  除役官兵輔導委員會馬蘭榮譽國民之家（下稱馬蘭榮家）、臺
  東縣後備指揮部查詢結果：乙○○為榮民，無赴大陸探親登記
  資料，亦無列管兵籍資料，依馬蘭榮家單身榮民親屬關係表載
  ，乙○○於大陸地區有弟鄭受祿（89年11月11日死亡）、妹鄭
  美珍、侄子鄭炳川、鄭炳州、鄭炳順及鄭炳淵尚生存外，無其
  他親屬等情，有內政部入出國及移民署97年3 月12日移署資處
  伶字第09710427090號、馬蘭榮家97年3月17日馬家輔字第0970
  000882號及臺東縣後備指揮部97年3月13日後臺東動字第09700
  00719 號函附卷可參，足認抗告人所提出上開親屬關係證明書
  內容之真實性有疑。再者，抗告人除僅提出乙○○匯款予鄭炳
  川之匯款紀錄外，無法提出其他有關往來書信、合影照片等足
  以證明彼此間有親屬關係存在之相關資料供本院參酌，尚難僅
  以抗告人所提之書證即認其主張為真正。從而，抗告人本於臺
  灣地區與大陸地區人民關係條例第66條之規定所為遺產繼承之
  表示，於法尚非有據，應予駁回等語。
三抗告意旨略以：抗告人與乙○○確係兄妹關係，此有抗告人於
  原審法院所提出之各項文件可稽，惟原審法院仍認定抗告人與
  乙○○非兄弟姊妹關係而為不利抗告人之認定，誠屬遺憾，爰
  依法提出抗告，請求准予抗告人表示繼承被繼承人乙○○在臺
  遺產等語。
四按依臺灣地區與大陸地區人民關係條例第7 條規定，在大陸地
  區製作之文書，經行政院設立或指定之機構或委託之民間團體
  驗證者，推定為真正。而該條所稱之真正，係指形式上之真正
  而言，至該文書之內容是否足以證明某一待證事實存在，仍需
  法院綜合一切事實證據予以判斷，並非該文書一經提出，法院
  即不須就其他法院應依職權調查之事項予以調查。經查：
  (一)抗告人主張之事實，固於原法院提出上開書證為憑，然依抗
    告人所提出之親屬關係公證書（見原審卷第11頁）記載，弟
    弟鄭受祿，為西元1925年9月26日出生，於西元2000年12月6
    日死亡，顯與馬蘭榮家單身榮民親屬關係表載，乙○○之弟
    鄭受祿於89年11月11日死亡（見原審卷第34頁）等情不符，
    足見上開親屬關係公證書之真正即顯有疑義。況且，乙○○
    除將妹妹鄭美珍、侄子鄭炳川、鄭炳州、鄭炳順及鄭炳淵登
    載於上開單身榮民親屬關係表外，尚且將已過世之弟弟鄭受
    祿記載於上，倘抗告人真係被繼承人乙○○之妹，衡諸常情
    ，兄妹手足，誼屬至親，乙○○豈有漏載抗告人之理？是抗
    告人陳稱其係乙○○之妹，自非無疑。
  (二)又原審法院命抗告人補正抗告人與被繼承人往來之書信、合
    照及敘明抗告人何以知悉被繼承人乙○○死亡之事實，抗告
    人僅具狀稱得知被繼承人乙○○死亡訊息是從臺東榮家得知
    （見原審卷第48頁）等語，及提出乙○○匯款予鄭炳川之匯
    款紀錄（見原審卷第45頁、第47頁）外，並未提出任何與被
    繼承人往來之書信或合照等文件以供本院參考，故本院尚難
    據此逕認抗告人為被繼承人乙○○之胞妹。
  (三)此外，抗告人未能再提出其為乙○○合法繼承人之其他資料
    供本院審酌，依上開證據所示，自不足以證明抗告人確為被
    繼承人乙○○之合法繼承人。是原法院駁回抗告人之聲明，
    於法洵無違誤。抗告意旨指摘原裁定不當，求為廢棄，為無
    理由，應予駁回。
五據上論結：本件抗告為無理由，依非訟事件法第46條、第21條
  第1項前段、第24條第1項，民事訴訟法第495條之1第1 項、第
  449條第1項、第95條、第78條，裁定如主文。
中    華    民    國    97    年    5     月    30    日
                  民事庭審判長法  官  楊智勝
                              法  官  黃珮茹
                              法  官  陳君鳳
以上正本係照原本作成。
如不服本裁定，僅得於收受本裁定正本送達後10日內，以適用法
規顯有錯誤為理由，向本院提出再抗告狀（須附繕本1 份及繳納
再抗告費用新臺幣1,000元），經本院許可後始可再抗告。
中    華    民    國    97    年    5     月    30    日
                              書記官  莊永利


司法院資訊處製作；財團法人民間司法改革基金會備份。
